【裁判字號】    98,訴,883
【裁判日期】    980929
【裁判案由】    毒品危害防制條例
【裁判全文】
臺灣基隆地方法院刑事判決               98年度訴字第883號
公  訴  人  臺灣基隆地方法院檢察署檢察官
被      告  甲○○
                    （另案於臺灣基隆監獄執行）
上列被告因毒品危害防制條例案件，經檢察官提起公訴（98年度
偵字第1593號），被告於準備程序進行中，就被訴事實為有罪之
陳述，經本院合議庭裁定由受命法官獨任進行簡式審判程序，判
決如下：
    主  文
甲○○轉讓第一級毒品，處有期徒刑壹年壹月；又明知為禁藥而
轉讓，處有期徒刑月。應執行有期徒刑壹年貳月。
    事  實
一、甲○○曾有施用第一級毒品海洛因及第二級毒品安非他命之
    前科，且明知海洛因、甲基安非他命分屬毒品危害防制條例
    第2 條第2 項第1 、2 款所分別規定之第一、二級毒品，均
    不得持有及轉讓，另甲基安非他命亦係藥事法所稱之禁藥，
    均不得轉讓。民國98年3 月31日8 時許，丙○○至基隆市○
    ○區○○路65號7 樓之6 甲○○住處，甲○○剛以捲香菸方
    式施用海洛因及以吸食器以燒烤方式施用甲基安非他命，剩
    餘之海洛因及安非他命置放在電腦桌上，丙○○進入把玩電
    腦時，看見上開海洛因及安非他命即問甲○○可否施用，甲
    ○○則讓丙○○無償施用上開海洛因及安非他命。嗣於同日
    19時30分許，為警持搜索票在上址查獲，並扣得第一級毒品
    海洛因3 小包（驗餘淨重2.61公克）、第二級毒品甲基安非
    他命12小包（驗餘淨重合計7.4088公克），與本案並無關聯
    之電子磅秤1 台、夾鏈袋133 個等物。
二、案經基隆市警察局第一分局報告臺灣基隆地方法院檢察署檢
    察官偵查起訴。
    理  由
一、本件被告所犯者非為死刑、無期徒刑、最輕本刑為3 年以上
    有期徒刑之罪或高等法院管轄第一審案件，其於準備程序進
    行中，先就被訴事實為有罪之陳述，經告知其簡式審判程序
    之旨，並聽取公訴人及被告之意見後，本院依刑事訴訟法第
    273 條之1 第1 項之規定，裁定由受命法官獨任進行簡式審
    判程序，且依同法第273 條之2 規定，簡式審判程序之證據
    調查，不受第159 條第1 項、第161 條之2 、第161 條之3
    、第163 條之1 及第164 條至第170 條規定之限制，合先敘
    明。
二、上開犯罪事實二部分，業據被告迭本院準備程序、審理中供
    承不諱，核與證人丙○○證述之情節相符，並有如事實欄所
    示之物品扣案足資佐證，又扣案之第一級毒品海洛因3 小包
    ，經警依菸毒檢驗包試劑初步檢驗結果，呈嗎啡、海洛因反
    應，再送法務部調查局鑑驗結果，確含第一級毒品海洛因成
    ，合計淨重2.61公克，有基隆市警察局第一分局查獲涉嫌毒
    品危害防制條例毒品初步鑑驗報告單、法務部調查局98年4
    月27日調科壹字第09823013380 號鑑定通知書各1 份在卷可
    佐，另扣案之淡黃色結晶塊12小包，經警依菸毒檢驗包試劑
    初步檢驗結果，呈甲基安非他命反應，再送交通部民用航空
    局航空醫務中心鑑驗結果，確含第二級毒品甲基安非他命，
    驗餘淨重合計7.4088公克，有基隆市警察局第一分局查獲涉
    嫌毒品危害防制條例毒品初步鑑驗報告單、交通部民用航空
    局航空醫務中心98年4 月29日航藥鑑字第0982203 號毒品鑑
    定書各1 份在卷可佐，足徵被告自白核與事實相符，是本案
    事證明確，被告轉讓第一級毒品海洛因、禁藥甲基安非他命
    之事證明確，應依法論科。
三、論罪科刑：
  (一)按海洛因、甲基安非他命係毒品危害防制條例第2 條第2 項
    第1 、2 款所定之第一、二級毒品，而甲基安非他命亦為行
    政院衛生署於69年12月8 日衛署藥字第301124號、79年10月
    9 日衛署藥字第904142號公告列入藥物藥商管理法第16條第
    1 款（即現行藥事法第22條第1 項第1 款）之禁藥，而明知
    為禁藥而轉讓者，藥事法第83條亦定有處罰明文。是行為人
    明知為禁藥即「甲基安非他命」而轉讓予他人者，除成立毒
    品危害防制條例第8 條第2 項之「轉讓第二級毒品罪」外，
    亦構成藥事法第83條第1 項之「轉讓禁藥罪」，此係屬同一
    犯罪行為而同時有二種法律可資處罰之「法條（規）競合」
    情形，應依「重法優於輕法」、「後法優於前法」等法理，
    擇一處斷。毒品危害防制條例第8 條第2 項轉讓第二級毒品
    罪之法定本刑為「6 月以上5 年以下有期徒刑，得併科新台
    幣70萬元以下罰金」。而93年4 月21日修正後藥事法第83條
    第1 項轉讓禁藥罪之法定本刑為「7 年以下有期徒刑，得併
    科新台幣500 萬元以下罰金」，故除轉讓之第二級毒品之數
    量及對象，有應依毒品危害防制條例第8 條第6 項及第9 條
    之規定加重其刑至2 分之1 之情形外，修正後藥事法第83條
    第1 項之罪之法定本刑，顯較毒品危害防制條例第8 條第2
    項之罪之法定本刑為重，依前述「重法優於輕法」、「後法
    優於前法」之法理，自應優先適用藥事法第83條第1 項之規
    定處斷（最高法院96年度台上字第3582號判決參照）又查，
    本案被告甲○○轉讓第二級毒品甲基安非他命予丙○○之犯
    行，未達行政院93年1 月7 日院臺法字第0930080551號函訂
    定「轉讓持有毒品加重其刑之數量標準」應加重其刑之數量
    ，揆諸前開說明，被告所涉轉讓第二級毒品安非他命部分，
    應優先適用藥事法之規定論處。是核被告轉讓海洛因、甲基
    安非他命之所為，分別係犯毒品危害防制條例第8 條第1 項
    之轉讓第一級毒品罪、藥事法第83條第1 項轉讓禁藥罪，起
    訴意旨雖認被告轉讓甲基安非他命此部分犯行係犯毒品危害
    防制條例第8 條第2 項轉讓第二級毒品罪，容有未洽，惟起
    訴事實相同，爰依法變更起訴法條，併予敘明。被告轉讓而
    持有第一、二級毒品海洛因、甲基安非他命之低度行為，應
    為轉讓第一、二級毒品之高度行為所吸收，不另論罪。被告
    所犯前開2 罪，犯意各別，行為互殊，應予分論併罰。
  (二)爰審酌被告曾有施用毒品之前科仍不知戒除，基於朋友情誼
    而轉讓毒品，惟犯罪後坦承犯行，態度尚稱良好，及其生活
    狀況、品行、智識程度等一切情狀，分別量處如主文所示之
    刑，並定應執行刑，以示警懲。又被告為警查獲之第一級毒
    品海洛因3 小包（驗餘淨重2.61公克）、第二級毒品甲基安
    非他命12小包（驗餘淨重合計7.4088公克），雖係查獲之毒
    品，惟被告另因本案查獲其施用第一、二級毒品，業由本院
    於98年7 月28日以98年度訴字第592 號判決宣告沒收銷燬之
    ，自毋庸於本案再重複宣告沒收銷燬；另扣案之電子磅秤1
    台、夾鏈袋133 個等物，雖均係被告所有，惟查無積極證據
    足以證明為供被告犯本件轉讓第一、二級毒品罪所用之物，
    復均非屬違禁物，爰均不宣告沒收，併此敘明。
據上論斷，應依刑事訴訟法第273 條之1 第1 項、第299 條第1
項前段，毒品危害防制條例第10條第1 項，藥事法第83條第1 項
，刑法第11條前段、第51條第5 款，判決如主文。
本案經檢察官乙○○到庭執行職務。
中    華    民    國    98    年    9     月    29    日
                  刑事第三庭法    官  黃永定
以上正本證明與原本無異。
如不服本判決應於收受本判決後10日內向本院提出上訴書狀，其
未敘述上訴理由者，並得於提起上訴後10日內向本院補提理由書
狀（均須按他造當事人之人數附繕本）「切勿逕送上級法院」。
中    華    民    國    98    年    9     月    29    日
                            書 記 官  劉珍珍
附錄論罪科刑法條
毒品危害防制條例第8條第1項
I轉讓第一級毒品者，處1 年以上7 年以下有期徒刑，得併科新
  臺幣1 百萬元以下罰金。
藥事法第83條
I明知為偽藥或禁藥，而販賣、供應、調劑、運送、寄藏、牙保
  、轉讓或意圖販賣而陳列者，處7 年以下有期徒刑，得併科新
  臺幣5 百萬元以下罰金。


司法院資訊處製作；財團法人民間司法改革基金會備份。
